臺灣臺南地方法院民事裁定
109年度消債清字第64號 
聲  請  人
即  債務人  邱于馨（原名邱可翊）



代  理  人  葉凱禎律師
            方浩鍵律師
            曾嘉雯律師         
上列聲請人依消費者債務清理條例聲請清算，本院裁定如下： 
   主  文
聲請人邱于馨自民國一０九年十二月二十二日下午五時起開始清
算程序，並命司法事務官進行本件清算程序。
    理  由
一、按債務人不能清償債務或有不能清償之虞者，得依本條例所
    定更生或清算程序，清理其債務；債務人對於金融機構負債
    務者，在聲請更生或清算前，應向最大債權金融機構請求協
    商債務清償方案，或向其住、居所地之法院或鄉、鎮、市、
    區調解委員會聲請債務清理之調解；協商或調解成立者，債
    務人不得聲請更生或清算。但因不可歸責於己之事由，致履
    行有困難者，不在此限；債務人於法院裁定開始更生程序或
    許可和解或宣告破產前，得向法院聲請清算，債權人縱為一
    人，債務人亦得為聲請；法院開始清算程序之裁定，應載明
    其年、月、日、時，並即時發生效力；法院裁定開始更生或
    清算程序後，得命司法事務官進行更生或清算程序；必要時
    ，得選任律師、會計師或其他適當之自然人或法人一人為監
    督人或管理人，消費者債務清理條例（下稱消債條例）第3
    條、第151條第1項、第7項、第80條、第83條第1項、第16條
    第1項分別定有明文。
二、聲請意旨略以：聲請人積欠無擔保或無優先權之債務總額約
    為新臺幣（下同）3,028,493元，為清理債務，依消債條例
    第151條規定，於民國109年4月間與最大債權金融機構台新
    國際商業銀行股份有限公司（下稱台新銀行）聲請前置協商
    ，台新銀行提供分180期、週年利率0%、每期（月）償還7,8
    69元及二階段72期、週年利率0%、每期（月）償還5,000元
    之還款方案，惟聲請人自107年8月1日起至109年9月間止，
    在○○○容名店擔任清潔人員，月薪22,000元，現已離職，以
    接居家清潔個案營生，扣除每月生活必要費用18,000 元、
    聲請人之弟即訴外人邱○○扶養費用每月6,000元後，已無力
    負擔上開還款方案，致前置協商不成立。聲請人未經法院裁
    定開始清算程序或宣告破產。為此依法聲請清算等語。
三、經查：
  ㈠按本條例所稱消費者，指5年內未從事營業活動或從事小規模
    營業活動之自然人。前項小規模營業指營業額平均每月200,
    000元以下者，消債條例第2條第1項、第2項分別定有明文。
    聲請人於聲請清算後，以接居家清潔個案營生，未辦理公司
    或商業登記，營業額平均每月未逾200,000元，核屬消債條
    例所定5年內從事小規模營業活動之消費者。聲請人現積欠
    無擔保或無優先權之債務總額約3,028,493元，未逾12,000,
    000元，聲請人於109年4月間向最大債權金融機構台新銀行
    聲請前置協商，惟前置協商並未成立等情，有聲請人提出之
    財團法人金融聯合徵信中心之債權人清冊、當事人綜合信用
    報告、戶籍謄本、106、107、108年度綜合所得稅各類所得
    資料清單及全國財產稅總歸戶財產查詢清單及前置協商不成
    立通知書為證（見本院卷第11頁至第15頁、第17頁至第21頁
    、第30頁）。從而，聲請人為消債條例第2條所定之消費者
    ，提起本件清算聲請前，已踐行前置協商而不成立之事實，
    應堪認定。
  ㈡聲請人稱其聲請清算前2年在○○美容名店擔任清潔人員，月薪
    22,000元，現以接居家清潔個案營生等語，惟查，聲請人並
    未陳報接居家清潔個案之收入數額，有本院109年10月28日
    訊問筆錄及聲請人提出之109年10月28日民事陳報狀在卷可
    稽（見本院卷第40頁、第42頁、第44頁），本院審酌聲請人
    自前置協商時迄至聲請清算時，尚任職○○美容名店，目前亦
    係經營清潔事業，足認聲請人每月收入亦至少為22,000元，
    並以此金額作為償債能力之計算基礎。
  ㈢次按債務人必要生活費用，以最近1年衛生福利部或直轄市政
    府所公告當地區每人每月最低生活費1.2倍定之。受扶養者
    之必要生活費用，準用第1項規定計算基準數額，並依債務
    人依法應負擔扶養義務之比例認定之，消債條例第64條之2
    第1項、第2項分別定有明文。而以最近1年衛生福利部所公
    告之臺南市每人每月最低生活費12,388元之1.2倍計算之，
    即為14,866元，故聲請人自陳每月必要生活費用逾14,866元
    部分，並無可採。
　㈣復按左列親屬，互負扶養之義務：直系血親相互間。夫妻
    之一方與他方之父母同居者，其相互間。兄弟姊妹相互間
    。家長家屬相互間；負扶養義務者有數人時，應依左列順
    序定其履行義務之人：直系血親卑親屬。直系血親尊親屬
    。家長。兄弟姊妹。家屬。子婦、女婿。夫妻之父母
    。同係直系尊親屬或直系卑親屬者，以親等近者為先。負扶
    養義務者有數人而其親等同一時，應各依其經濟能力，分擔
    義務；因負擔扶養義務而不能維持自己生活者，免除其義務
    。但受扶養權利者為直系血親尊親屬或配偶時，減輕其義務
    ，民法第1114條、第1115條、第1118條分別定有明文。經查
    ，聲請人之父邱○○、母楊○○、弟邱○○各為46年、51年、69年
    生，邱○○領有身心障礙證明，每月領取瑞復益智補助3,090
    元及國民年金5,065元，均未提領使用，存款餘額236,961元
    ，有聲請人提出之身心障礙證明、戶籍謄本、邱泓震所有中
    華郵政存簿儲金簿影本在卷可憑（見本院卷第51頁、第55頁
    至第59頁）及本院依職權查調之邱○○、楊○○個人戶籍資料（
    置於證物袋內），應認邱○○不能維持自己生活而無謀生能力
    ，有受扶養權利，惟邱○○本身尚有相當資力，而邱○○、楊○○
    對邱○○之扶養義務優先於聲請人，且未逾勞工退休年齡，仍
    具工作能力，相較於聲請債務清理之聲請人，更足以負擔邱
    ○○之扶養義務，聲請人主張每月支出邱○○扶養費用6,000元
    ，並無可採。
  ㈤聲請人稱其曾於109年4月間向最大債權金融機構台新銀行聲
    請前置協商，台新銀行提供分180期、週年利率0%、每期（
    月）償還7,869元及二階段72期、週年利率0%、每期（月）
    償還5,000元之還款方案，非聲請人所能負擔，致調解不成
    立等語，有台新銀行前置協商不成立通知書附卷可查（見本
    院卷第21頁），故以聲請人上開收入扣除支出，僅餘7,134
    元【計算式：22,000元－14,866元＝7,134元】，堪認聲請人
    就其債務有不能清償之情。再參以聲請人名下僅有94年出廠
    之汽車1輛，有聲請人之全國財產稅總歸戶財產查詢清單在
    卷可參（見本院卷第20頁），從而，本院審酌聲請人之總負
    債金額、財產、信用、勞力、生活費用之支出、身體狀況，
    堪認聲請人已達不能清償債務之程度，聲請人選擇依清算程
    序清理債務，揆之前揭說明，自應准予其藉由清算程序清理
    債務，以求債務免責之機會。
四、綜上所述，聲請人係一般消費者，亦曾踐行前置協商程序而
    不成立，且綜合聲請人之收入財產及必要生活支出之情形，
    確已達不能清償債務之程度。此外，聲請人未經法院裁定開
    始清算程序或宣告破產，有本院民事紀錄科查詢表在卷可憑
    （見本院卷第22頁），復查無消債條例第6條第3項、第8條
    或第82條第2項所定駁回清算聲請之事由存在。從而，聲請
    人聲請本件清算，應屬有據，爰裁定如主文所示。
中    華    民    國   109    年    12    月    22    日
                  民事消債法庭  法  官  王鍾湄
上開裁定正本係照原本作成。
本裁定不得抗告。
本裁定已於民國109年12月22日下午5時公告。
中    華    民    國   109    年    12    月    22    日
                                書記官  駱映庭